【裁判字號】    98,訴,567
【裁判日期】    990118
【裁判案由】    違反臺灣地區與大陸地區人民關係條例等
【裁判全文】
臺灣花蓮地方法院刑事判決               98年度訴字第567號
公  訴  人  臺灣花蓮地方法院檢察署檢察官
被      告  甲○○
上列被告因違反臺灣地區與大陸地區人民關係條例等案件，經檢
察官提起公訴（97年度偵字第3790號），嗣被告於本院準備程序
中為有罪之陳述，經合議庭裁定由受命法官依簡式審判程序獨任
審理，並判決如下：
    主  文
甲○○共同違反不得使大陸地區人民非法進入臺灣地區之規定，
處有期徒刑壹年，減為有期徒刑陸月。
    事  實
一、甲○○係臺灣地區人民，明知大陸地區人民非經主管機關許
    可，不得進入臺灣地區，竟基於使大陸地區人民非法進入臺
    灣地區之犯意，經由張和生（因前案既判力所及而經臺灣花
    蓮地方法院檢察署檢察官另為不起訴處分）、詹德旺（業由
    本院以98年度訴字第519 號判決有期徒刑1年2月，減為有期
    徒刑7 月）之仲介及安排，與無結婚真意之大陸人士林美芳
    （另案偵查中），另基於共同行使使公務員登載不實公文書
    之犯意聯絡，於民國92年1月11 日搭乘同航班飛機前往大陸
    地區後，甲○○於92年1月29 日，在大陸地區福建省福州市
    與林美芳辦理結婚手續，領得大陸地區福建省福州市核發之
    結婚證，並向大陸地區福建省福州市公證處取得結婚公證書
    後，甲○○即返回臺灣，於同年3月4日向海基會申請驗證取
    得海基會之證明書，並於同年3月6日，持前開結婚公證書及
    海基會證明文件，填具結婚登記申請書，向花蓮縣花蓮市戶
    政事務所申請辦理結婚之戶籍登記，以上開不實事項使戶政
    人員在形式審查後，登載於職務上作成之戶籍登記簿內，據
    以製作戶籍謄本，並在所掌換發被告之國民身分證配偶欄上
    登記為配偶「林美芳」之不實登載，足生損害於戶政機關對
    於戶籍資料管理之正確性；嗣後並使林美芳以此假結婚之名
    義，委託不知情之旅行社人員持前述不實之戶籍謄本連同大
    陸地區人民進入臺灣地區保證書、大陸地區結婚公證書、海
    基會之證明等文件，並填具大陸地區人民進入臺灣地區旅行
    證申請書，持向內政部警政署入出境管理局（現已改制為內
    政部入出國及移民署，以下仍簡稱境管局）行使，以配偶來
    臺團聚為由，申請入境，致使不知情之具有實質審查權之境
    管局人員在職務上所掌上開旅行證申請書之公文書審核欄內
    登載不實事項，並據以核發中華民國臺灣地區旅行證1 紙，
    而在93年6月23日順利非法進入臺灣地區。
二、案經花蓮縣警察局吉安分局報告臺灣花蓮地方法院檢察署檢
    察官偵查起訴。
    理  由
一、被告甲○○所犯係死刑、無期徒刑、最輕本刑為3 年以上有
    期徒刑以外之罪，其於準備程序就前揭被訴事實為有罪之陳
    述，經受命法官告知簡式審判程序之旨，並聽取其與公訴人
    之意見後，本院合議庭認無不得或不宜改依簡式審判程序進
    行之處，裁定改由受命法官獨任依簡式審判程序審理。
二、上開犯罪事實，業據被告於本院審理時坦承不諱，核與證人
    詹德旺於警詢、偵查及本院審理時之證述情節相符，並有林
    美芳之大陸地區人民進入臺灣地區保證書、大陸地區人民進
    入臺灣地區旅行證申請書、結婚公證書、結婚登記申請書、
    財團法人海峽交流基金會證明書、旅客入出境紀錄查詢地區
    旅行證申請書、大陸地區人民進入臺灣地區保證書、戶籍資
    料影本等件在卷可稽，被告之自白與事實相符，可採為認定
    犯罪之證據。本案事證明確，被告上揭犯行，堪以認定，應
    予依法論科。
三、被告行為後，刑法、刑法施行法業已於94年2月2日、95 年6
    月14日修正公布，並均自95年7月1日施行，參酌最高法院95
    年5月23日刑事庭第8次會議決議，應依刑法第2條第1項之規
    定，為新舊法比較：
(一)修正前刑法第28條規定：「二人以上共同實施犯罪之行為者
    ，皆為正犯」，而修正後該條則將「實施」修正為「實行」
    ，以排除陰謀共同正犯及預備共同正犯，被告於修法前後均
    構成共同正犯，修正後刑法並無較有利於被告。
(二)修正前刑法第33條第5款規定：「罰金：1元以上。」修正後
    該款規定「罰金：新臺幣1000元以上」，是比較新舊法結果
    ，以舊法較有利於行為人。
(三)修正前具有刑法第55條牽連之關係者從一重處斷，然修正後
    之刑法業已刪除第55條牽連犯之規定，則被告所犯數罪即應
    依修正後之數罪併罰之規定分論併罰。此刪除雖非犯罪構成
    要件之變更，但顯已影響行為人刑罰之法律效果，自屬法律
    有變更，仍應比較新舊法之規定。是比較結果，修正後之規
    定並非較有利於被告。
(四)經綜合比較結果，新法對被告並非有利，應依刑法第2條第1
    項前段之規定，適用行為時法即修正前之刑法處斷之。
四、核被告所為，係犯臺灣地區與大陸地區人民關係條例第79條
    第1項、第15條第1款之使大陸地區人民非法進入臺灣地區罪
    及刑法第216條、第214條之行使明知為不實之事項，而使公
    務員登載於職務上所掌之公文書罪。被告使公務員登載不實
    之低度行為，應為行使之高度行為所吸收，使公務員登載不
    實之行為不另論罪。被告就上開犯行與詹德旺、張和生間，
    有犯意聯絡及行為分擔，為共同正犯。另被告與大陸地區人
    士林美芳就行使使公務員登載不實公文書之犯行，有犯意聯
    絡及行為之分擔，為共同正犯。又被告利用不知情之旅行社
    人員以遂行上開其行使使公務員登載不實公文書犯行，為間
    接正犯。被告所犯行使使公務員登載不實之文書罪與使大陸
    地區人民非法進入臺灣地區罪二罪間，復有方法結果之關係
    ，為牽連犯，應依修正前刑法第55條後段規定，從一重之使
    大陸地區人民非法進入臺灣地區罪處斷。
五、爰審酌被告至大陸地區與大陸地區人民假結婚，使大陸地區
    人民入境，損害臺灣地區入出境管制及戶籍登記之確實，對
    於我國之安全及社經秩序，非無潛在之威脅，應予非難，暨
    其犯後坦承犯行、犯罪之動機、目的、手段、生活狀況等一
    切情狀，量處如主文所示之刑。又查被告犯罪時間係在96年
    4月24日以前，合於中華民國九十六年罪犯減刑條例第2條第
    1項第3款之規定，應就其宣告刑減刑2分之1。末查，被告前
    因違背安全駕駛案，經本院以95年度花交簡字第53號判決判
    處有期徒刑3月，於95年6月23日因徒刑易科罰金執行完畢，
    嗣因違背安全駕駛案，復經本院以95年度花交簡字第335 號
    、第425號判決分別判處有期徒刑2月、4 月，經定應執行刑
    為有期徒刑5月確定，於96年1月11日徒刑易科罰金執行完畢
    ，雖不構成累犯，惟不符刑法第74條所定得宣告緩刑之法定
    事由，爰不予宣告緩刑，併此敘明。
據上論斷，依刑事訴訟法第273條之1第1項、第299條第1 項前段
，臺灣地區與大陸地區人民關係條例第79條第1項、第15條第1款
，刑法第2條第1項前段、第11條前段、第216條、第214條，修正
前刑法第28條、第55條，中華民國九十六年罪犯減刑條例第2 條
第1項第3款、第7條、第9條，判決如主文。
本案經檢察官黃蘭雅到庭執行職務。
中    華    民    國    99    年    1     月    18    日
                  刑事第四庭    法  官  魏俊明
以上正本證明與原本無異。
如不服本判決應於收受送達後10日內向本院提出上訴書狀，並應
敘述具體理由。其未敘述上訴理由者，應於上訴期間屆滿後20日
內向本院補提理由書(均須按他造當事人之人數附繕本)「切勿逕
送上級法院」。
中    華    民    國    99    年    1     月    18    日
                                書記官
附錄本判決論罪之法律條文：
臺灣地區與大陸地區人民關係條例第79條第1項：
違反第15條第1款規定者，處1年以上7 年以下有期徒刑，得併科
新臺幣1百萬元以下罰金。
臺灣地區與大陸地區人民關係條例第15條第1款：
下列行為不得為之：
一、使大陸地區人民非法進入臺灣地區。
中華民國刑法第214條：
明知為不實之事項，而使公務員登載於職務上所掌之公文書，足
以生損害於公眾或他人者，處3年以下有期徒刑、拘役或5百元以
下罰金。
中華民國刑法第216條：
行使第210條至第215條之文書者，依偽造、變造文書或登載不實
事項或使登載不實事項之規定處斷。

司法院資訊處製作；財團法人民間司法改革基金會備份。
